【裁判字號】    98,訴,806
【裁判日期】    981130
【裁判案由】    有關土地事務
【裁判全文】
臺北高等行政法院裁定
                                       98年度訴字第806號
原      告  甲○○
被      告  新竹市政府
代  表  人  乙○○（市長）住同.
上列當事人間有關土地事務事件，原告不服內政部中華民國98
年2 月26日台內訴字第0970182560號訴願決定，提起行政訴訟，
本院裁定如下：
    主  文
原告之訴駁回。
訴訟費用由原告負擔。
    理  由
一、人民因中央或地方機關之違法行政處分，認為損害其權利或
    法律上之利益，經依訴願法提起訴願而不服其決定者，得向
    高等行政法院提起撤銷訴訟，行政訴訟法第4條第1項定有明
    文。而此所謂行政處分，依訴願法第3條第1項規定係指中央
    或地方機關就公法上具體事件所為之決定或其他公權力措施
    而對外直接發生法律效果之單方行政行為而言。
二、本案原告所有新竹市○○段643 地號土地位於新竹漁港特定
    區主要計畫範圍內，該主要計畫於民國（下同）76年8 月3
    日以七六府建都字第38988 號公告實施，系爭土地經劃設為
    10公尺計畫道路。被告依公告之都市○○○○道路樁位圖辦
    理新竹市○○路○ 段556 巷10公尺道路拓寬工程，按土地徵
    收條例第11條規定，前以97年8 月8 日府工土字第097008
    1320號函通知原告參加協議價購會議，嗣以97年8 月25日府
    工土字第0970085588號函檢送協議價購會議紀錄予原告。原
    告並以97年8 月29日申請書向被告申請撤銷系爭土地被編定
    為「道路用地」之使用分區，案經被告以97年9 月5 日府都
    計字第0970090205號函復原告：「....2.有關台端所述案內
    土地未經貴戶權利關係人同意即由建地變更為道路用地乙節
    ，依都市計畫法第3 條規定....同法第4 條規定....同法第
    6 條規定....綜上，本府為都市計畫之主管機關，可對都市
    發展所需之重要設施進行合理規劃，並得限制其使用人為妨
    礙都市計畫之使用。3.另依都市計畫第19條規定....經查案
    內土地所屬之『新竹漁港特定區主要計畫』書審核摘要表所
    載，其係自72年4 月1 日起至72年4 月30日止辦理公開展覽
    ....並於72年4 月26日於新竹市南寮國小舉行公開說明會，
    相關程序符合都市計畫法之規定。4.有關案內土地所屬都市
    計畫區範圍內之發展現況，經查『新竹漁港特定區主要計畫
    』書業已詳述分析於第一章〈自然環境及社會經濟背景〉及
    第二章〈實質發展現況〉等內容。」，原告不服系爭土地劃
    為公共設施保留地及協議價購價額，並請求改正新竹市○○
    路○ 段556 巷10公尺道路工程用地徵收土地路線圖，提起訴
    願，經訴願不受理，提起本件訴訟。
三、經查原告不服系爭土地劃設為公共設施保留地，然系爭土地
    位於新竹漁港特定區主要計畫範圍內，並經劃設為10公尺計
    畫道路，該主要計畫早於76年8 月3 日即公告實施，原告於
    97年方提出爭執，顯已訴願逾期。本院為求詳實，通知被告
    補正原告97年8 月19日復查申請書（參本院卷p121）、97年
    8 月29日申請書（參本院卷p123）、97年8 月19日陳情書（
    參本院卷p124）、97年9 月2 日陳訴書（參本院卷p126）、
    97 年9月25日申請書（參本院卷p131），確認原告之爭議在
    於「不服系爭土地劃為公共設施保留地及協議價購價額，並
    請求改正新竹市○○路○ 段556 巷10公尺道路工程用地徵收
    土地路線圖」，此部分涉及新竹漁港特定區主要計畫範圍內
    早於76年8 月3 日即公告實施，被告就原告所提之爭執，以
    97 年9月5 日府都計字第0970090205號函復，係就系爭土地
    經編定為道路用地之過程之回復，屬事實之敘述及說明，非
    為行政處分；訴願決定以上開函非屬行政處分，不予受理，
    即無不合。至於，原告不服協議價購價額，查依土地徵收條
    例第11條規定，需用土地人申請徵收前應先與所有權人協議
    價購或以其他方式取得土地或土地改良物，協議價購程序係
    需用土地人就土地或土地改良物欲以契約關係而取得所進行
    之一連串作為，性質上屬私法關係，更非行政訴訟程序所得
    審究。原告提起行政訴訟，顯非合法，應予駁回。
四、依行政訴訟法第107 條第1 項第10款、第104 條、民事訴訟
    法第95條、第78條，裁定如主文。
中    華    民    國    98    年    11    月   30     日
                       臺北高等行政法院第三庭
                                 審判長法  官  楊莉莉
                                       法  官  畢乃俊
                                       法  官  陳心弘
上為正本係照原本作成。
如不服本裁定，應於送達後10日內向本院提出抗告狀（須按他造
人數附繕本）。
中    華    民    國    98    年    11    月   30     日
                                       書記官  鄭聚恩


司法院資訊處製作；財團法人民間司法改革基金會備份。
